【裁判字號】    96,簡上,648
【裁判日期】    970304
【裁判案由】    詐欺
【裁判全文】
臺灣桃園地方法院刑事判決             96年度簡上字第648號
上  訴  人
即  被  告  甲○○
上列上訴人即被告因詐欺案件，不服本院於民國96年11月12日所
為之96年度壢簡字第1934號刑事簡易判決（原檢察官聲請簡易判
決處刑案號：96年度偵字第13329 號）提起上訴，本院管轄之第
二審合議庭判決如下：
    主  文
上訴駁回。
    事  實
一、甲○○前於95年12月8 日向真實姓名年籍不詳，綽號分別為
    「張先生」、「小陳」、「吳先生」之成年男子所屬地下錢
    莊借款1 萬元。嗣於96年1 月19日，「張先生」、「小陳」
    、「吳先生」3 人共赴甲○○位於桃園縣龍潭鄉○○村○○
    路23巷24號之住處索討欠款本利共3 萬6 千元，因甲○○無
    法攤還，「張先生」、「小陳」及「吳先生」遂表示倘甲○
    ○將其於84年9 月6 日向合作金庫商業銀行龍潭分行申請開
    立之帳號0000000000000 號帳戶（下稱合作金庫帳戶）存摺
    、印鑑章、金融卡及密碼等物押予地下錢莊20日，則所欠借
    款本息之清償日期即可延展20日。甲○○可預見將銀行帳戶
    提供予姓名年籍不詳之「張先生」、「小陳」及「吳先生」
    等人所屬之地下錢莊，可能遭地下錢莊非法使用，而幫助該
    地下錢莊從事財產犯罪行為，作為取得財物或財產上之利益
    之管道，竟為圖債務緩期清償之利益，基於縱使該人將其帳
    戶用以從事詐欺取財之財產犯罪行為，亦不違反其本意之幫
    助犯意，於同日即民國96年1 月19日，在其上開住處，將其
    所有之前開合作金庫帳戶存摺、印鑑章、金融卡及密碼等物
    交付「張先生」、「小陳」及「吳先生」3 人，藉以幫助渠
    等所屬之地下錢莊成員從事財產犯罪之犯行。嗣該地下錢莊
    之成員，共同基於意圖為自己不法所有之犯意聯絡，推由地
    下錢莊內之某成員，在雅虎奇摩拍賣網站刊登欲販賣行動電
    話之廣告及聯絡電話，乙○○於96年2 月15日晚上10時許，
    撥打地下錢莊成員廣告上所留之電話號碼與該地下錢莊成員
    聯繫，該地下錢莊成員遂對乙○○詐稱若於96年2 月16日匯
    款新臺幣（下同）7,100 元至甲○○上開合作金庫帳戶，即
    可於翌日（17日）收到行動電話，致乙○○陷於錯誤，於96
    年2 月16日至桃園縣龍潭鄉○○路221 號自動櫃員提款機匯
    款7,100 元至甲○○上開合作金庫帳戶，旋遭人提領一空。
    嗣乙○○發現受騙，報警處理，因而查悉上情。
二、案經桃園縣政府警察局楊梅分局報請臺灣桃園地方法院檢察
    官偵查後聲請以簡易判決處刑。
    理  由
一、訊據被告甲○○固坦承曾於84年9 月6 日向合作金庫商業銀
    行龍潭分行申請開立帳號0000000000000 號帳戶，並於96年
    1 月19日在其位於桃園縣龍潭鄉○○村○○路23巷24號之住
    處，將前述帳戶之存摺、印鑑章、金融卡及密碼交付與地下
    錢莊之「張先生」、「小陳」、「吳先生」3 人，以換取所
    欠債務得展延20日清償之利益等情，惟否認有何幫助詐欺之
    犯行，辯稱：我雖然把存摺、印鑑章、金融卡及密碼押在錢
    莊，但我不知道錢莊的人會把它拿來騙人云云。惟查：
（一）被告甲○○於84年9 月6 日向合作金庫商業銀行龍潭分行
      申請開立帳號0000000000000 號帳戶之事實，業據被告甲
      ○○於警詢、偵查及本院調查中坦認不諱，並有合作金庫
      商業銀行龍潭分行函檢附被告前述帳戶新開戶建檔登錄單
      、活期儲蓄存款存款印鑑卡等資料，是前述帳戶確為被告
      所有一節，堪以認定。
（二）被害人乙○○遭詐欺取財之經過，業據其於警詢及本院審
      理中指訴甚詳，並有中華郵政公司自動櫃員機儲戶交易明
      細表、內政部警政署反詐騙案件記錄表、桃園縣政府警察
      局中壢分局中壢派出所辦理詐騙帳戶通報警示簡便格式表
      、桃園縣政府警察局中壢分局受理各類案件記錄表、桃園
      縣警察局中壢分局受理刑事案件報案三聯單及被告前開帳
      戶之交易明細資料各一份等在卷可稽，是被害人遭詐騙集
      團詐騙，而以自動櫃員機轉帳之方式匯入7,100 元至被告
      上開帳戶之事實，亦堪認定。
（三）雖被告以前詞置辯，惟查：金融存款帳戶，事關存戶個人
      財產權益之保障，與存戶之印鑑章、提款卡及密碼結合，
      其專屬性、私密性更形提高，除非本人或與本人具密切之
      關係者，難認有何理由可自由流通使用該存摺、印鑑章、
      提款卡及密碼，一般人亦均有應妥為保管存摺、印鑑章、
      提款卡及密碼，以防止被他人冒用之認識，縱有特殊情況
      偶有將存摺、印鑑章、提款卡及密碼交付他人之需，亦必
      深入瞭解其用途後再行提供以使用，恆係吾人日常生活經
      驗與事理；且金融帳戶為個人理財之工具，申請開設金融
      帳戶並無任何特殊之限制，一般民眾皆可以存入最低開戶
      金額之方式申請開戶，一個人可以在不同之金融機構申請
      多數之存款帳戶使用，並無何困難，此乃眾所周知之事實
      ，況觀諸現今社會上，詐騙者蒐購人頭帳戶，持以作為信
      貸、手機簡訊詐欺之事，常有所聞，則依一般人之社會生
      活經驗，苟見非親非故之人不以自己名義申請開戶，反而
      以出價蒐購、租用或提供債務緩期清償利益之方式向他人
      蒐集金融機構帳戶供己使用，衡情當知悉蒐集金融帳戶者
      ，係將所蒐集之帳戶用於從事財產犯罪。查被告將上開合
      作金庫帳戶之存摺、印鑑章、金融卡及密碼，交付姓名、
      年籍不詳之地下錢莊成員使用，以換取債務緩期清償20日
      之利益，並於20日期限屆滿之後，於96年2 月17日將上開
      帳戶之金融卡掛失，此有合作金庫商業銀行龍潭分行96年
      7 月16日合金龍存字第0960003082號函及函附之前開帳戶
      金融卡相關資料1 份在卷足參，又被告並於本院準備程序
      中供稱：「（法官問：你東西押在那邊，你連提款卡密碼
      都押在那邊？）是的。（法官問：你有無想過為何他要你
      把東西都押在那邊，還要連密碼都押在那邊，他是打算在
      你沒有還錢的時候拿這些東西怎樣？）他跟我保證不會拿
      這些東西使用。（法官問：所以你之前有問過他你東西押
      在那邊做什麼用途？）沒有。（法官問：一開始你拿這些
      東西去押的時候，有無質問他拿這些東西做何用途？）我
      有問我拿這些東西去押給他，他會不會給我拿去使用，他
      跟我保證他不會，他跟我說如果他使用的話，我跟他借的
      這筆錢就不用還了。（法官問：你當初為什麼會想到問他
      們說證件押在他們那邊，他們會不會拿去使用？）一開始
      我還沒有收他們的錢之前，我怕他們會拿去使用。（法官
      問：你怕他們拿去怎麼用？）我怕他們拿去亂搞，如果亂
      搞我就不會還他們錢了。（法官問：你是擔心他們如何亂
      搞？）我怕他們亂開戶，還有信用卡盜用，之前銀行跟我
      說過我有打電話去要開戶，我有跟她說如果我這筆錢沒有
      還的話，我這個東西押在這邊隨便你決定，但是我錢後來
      有還，地下錢莊還是沒有還我。」等語在卷，復於本院審
      理中供稱：「（審判長問：你是否因為20天期滿之後，地
      下錢莊沒有把存摺、印鑑章、金融卡還給你，你找不到他
      們才掛失？）因為後來他們存摺、印鑑章有還我，但金融
      卡沒有還我，我才去辦掛失。（審判長問：在還存摺、印
      鑑章時，你有無同時向他們要金融卡？）有，但是他們說
      放在公司，還沒有跟老闆拿。（審判長問：既然合庫銀行
      龍潭分行的金融卡是放在公司，還沒有跟老闆拿，代表東
      西還在，為何要辦掛失？）因為要不回來。（審判長問：
      要不回來，你就辦掛失，你是在擔心什麼？）因為我怕他
      跟我使用，我才會辦掛失。」等語甚詳，綜上，足認被告
      將其上開合作金庫帳戶存摺、印鑑章、金融卡及密碼交付
      地下錢莊人員之際，即已知悉前開帳戶有遭地下錢莊之人
      非法使用之可能，而向地下錢莊之人員詢問是否將持該帳
      戶另為他用，在地下錢莊人員僅答稱以「如果使用的話，
      借的這筆錢就不用還了」，而對帳戶用途避而未提之情形
      下，被告為圖緩期清償之利益，仍將該帳戶之存摺、印鑑
      章、金融卡及密碼交付地下錢莊人員，嗣於緩期清償期限
      屆滿之後，即速將上開帳戶之金融卡掛失，以免在已無緩
      期清償之利益可享之情況下，仍繼續承擔其帳戶遭地下錢
      莊之人使用之風險，足認被告自可預見該收集帳戶之人可
      能將之用來從事詐欺犯罪，作為詐欺取財之人頭帳戶，以
      收取被害人匯入之款項，惟其竟仍將其帳戶存摺、印鑑章
      、金融卡及密碼交付該來路不明之地下錢莊人員，其顯具
      有縱有人以其金融帳戶實施詐欺犯罪亦不違背其本意之幫
      助意思甚明。而按刑法上之幫助犯，係對於犯罪與正犯有
      共同之認識，而以幫助之意思，對於正犯資以助力，而未
      參與實施犯罪之行為者而言（參照最高法院88年度台上字
      第1270號判決意旨參照），茲查本件被告提供其所有帳戶
      之相關物件予詐騙集團成員使用，致使被害人於受詐騙之
      際，而將款項轉入被告提供之帳戶，惟此僅係就他人之詐
      欺取財犯行提供助力，是雖卷內事證並無積極證據證明被
      告知悉實施詐欺者將如何犯罪，而無法於本件認定被告有
      實施詐欺犯行之共同犯意聯絡，但被告應對金融帳戶交付
      他人使用，可能遭持以從事財產犯罪有所認知，其有幫助
      他人犯詐欺罪之意甚明。
（四）綜上所述，本件事證明確，被告犯行洵堪認定，應予依法
      論罪科刑。
三、按刑法上之幫助犯，係對於犯罪與正犯有共同之認識，而以
    幫助之意思，對於正犯資以助力，而未參與實施犯罪之行為
    者而言（最高法院88年度台上字第1270號判決意旨參照），
    本案既查無證據足資證明被告有共同詐欺取財之犯意聯絡及
    行為分擔，自應認被告提供存摺、金融卡及密碼與不詳成年
    人使用之犯行，僅止於幫助詐欺之犯意，而為詐欺構成要件
    以外之行為，是被告基於幫助之犯意，提供其所有之帳戶存
    摺、金融卡及密碼與不詳成年人，藉以幫助該人意圖為自己
    不法之所有，以詐術使被害人乙○○陷於錯誤，而匯款至被
    告所提供之前開帳戶，核其所為，係犯刑法第339 條第1 項
    、第30條第1 項前段之詐欺取財罪之幫助犯。上開不詳姓名
    之成年人與該詐欺集團成年成員正犯間，就上開犯行，為有
    犯意聯絡與行為分擔之共同正犯，惟被告僅係基於幫助詐欺
    取財意思，並僅提供該帳戶之存摺、提款卡，並告知密碼，
    供為贓款匯入、提領之帳戶，係提供詐欺取財構成要件以外
    之助力，為詐欺取財罪之幫助犯，並依刑法第30條第2 項規
    定，依法減輕其刑。原審同此認定，因依刑法第30條第1 項
    前段、第2 項、第33 9條第1 項、第41條第1 項前段，刑法
    施行法第1 條之1 第1 項、第2 項前段，中華民國九十六年
    罪犯減刑條例第2 條第1 項第3 款、第7 條、第9 條規定，
    審酌被告明知提供帳戶予不詳之人使用，將可能導致社會大
    眾財物損失之危險，猶為本件犯行，且實際上造成被害人乙
    ○○財產損害，危害社會治安及金融交易安全，徒增被害人
    乙○○尋求救濟之困難，使犯罪追查趨於複雜等一切情狀，
    量處被告有期徒刑3 月，如易科罰金，以新臺幣1,000 元折
    算1 日，減為有期徒刑1 月又15日，如易科罰金，以新臺幣
    1,000 元折算1 日。核其認事用法，俱無違誤，量刑亦甚允
    洽。被告上訴意旨，仍執陳詞，否認犯罪，為無理由，應予
    駁回。
據上論斷，應依刑事訴訟法第455 條之1 第3 項、第368 條，判
決如主文。
中    華    民    國    97    年     3    月     4    日
                  刑事第十一庭審判長法  官  蔡榮澤
                                    法  官  魏于傑
                                    法  官  林蕙芳
以上正本證明與原本無異。
不得上訴。
                              書記官  郭玉芬
中    華    民    國    97    年     3    月     4    日


司法院資訊處製作；財團法人民間司法改革基金會備份。
